臺灣高等法院刑事判決　　　　　　　　 94年度上易字第501號
上　訴　人
即 自訴 人　坤儀高科技股份有限公司
代　表　人　甲○○
自訴代理人　黃福雄 律師
　　　　　　周奇杉 律師
被　　　告　丁○○
被　　　告　戊○○
被　　　告　乙○○
共　　　同
選任辯護人　趙培宏 律師
　　　　　　薛雅之 律師
上列上訴人因自訴被告詐欺案件，不服臺灣桃園地方法院93年度
自字第36號，中華民國94年1月26日第一審判決，提起上訴，本
院判決如下：
    主  文
上訴駁回。
    理  由
一、自訴意旨略以：被告丁○○為中租迪和股份有限公司（下稱
    中租迪和公司）中壢分公司經理，被告戊○○、乙○○分別
    為該公司協理、副理。其三人明知自訴人前曾與中租迪和公
    司中壢分公司簽定名義為「買賣」之契約，契約內容約定由
    中租迪和公司中壢分公司向自訴人購買自訴人所生產之紅外
    線感測器及鏡頭、鏡片組，並支付買賣價金予自訴人，再由
    自訴人以分期付款方式，向中租迪和公司中壢分公司將該等
    產品買回（即以買賣為名義之消費借貸契約），上開契約另
    約定自訴人提供保證金並簽發還款支票予中租迪和公司中壢
    分公司，自訴人按月攤還新臺幣（下同）一百一十三萬元，
    嗣自訴人因財務調度困難，欲降低每月攤還金額，被告三人
    竟共同意圖為中租迪和公司不法之所有，基於詐欺之犯意聯
    絡，於民國九十三年九月中旬間，向自訴人詐稱如自訴人將
    中租迪和公司中壢分公司於九十三年九月十三日匯還予自訴
    人之保證金一百萬元再匯回渠等公司，即同意將自訴人每月
    應攤還之金額調降為三十萬元，致自訴人陷於錯誤，而分別
    於九十三年九月十七日及同年月二十二日，各匯款五十萬元
    至其指定之中租迪和公司帳戶，詎自訴人匯款後，被告三人
    竟以傳真方式向自訴人表示自訴人按月攤還之金額僅能調降
    為八十萬元，自訴人始知受騙。因認被告三人均涉有刑法第
    三百三十九條第一項之詐欺取財罪嫌。
二、被告丁○○經傳喚未據到庭，據其於原審與被告戊○○、乙○○等三人，均否認有何詐欺犯行，丁○○辯稱：伊完全未
    經手本件展延清償之業務，伊不知情。戊○○、乙○○則辯
    稱：伊等二人依自訴人之請求與之商討展延清償債務事宜，
    但中租迪和公司中壢分公司展延清償方案均需經由公司內部
    書面逐級呈核，經具有權限之主管核准，並簽定展延協議書
    始可成立，伊等二人均無代表公司決定之權限，而乙○○僅
    有向自訴人表示自訴人先將履約保證金一百萬元匯入中租迪
    和公司，再開始商談展延清償事宜，關於自訴人所要求每月
    攤還金額調降為三十萬元之方案，也僅表示會向公司上簽呈
    ，並未表示公司已同意調降，又自訴人雖確已匯回一百萬元
    保證金，但中租迪和公司中壢分公司並不同意將自訴人每月
    攤還之金額調降為三十萬元，在展延清償的結論都尚未談妥
    前，自訴人即逕行提出詐欺自訴，伊等二人確無任何詐欺自
    訴人之行為與意圖，各等語。
三、按刑法第三百三十九條第一項詐欺取財罪之成立，以意圖為
    自己或第三人不法所有，以詐術使人將本人或第三人之物交
    付為要件，所謂以詐術使人交付，必須被詐欺人因其詐術而
    陷於錯誤，若其所用方法，不能認為詐術，亦不致使人陷於
    錯誤，即不構成該罪。又當事人意思表示相合致者，契約即
    屬成立，雙方均應受其拘束。經查：
（一）本件自訴人與中租迪和公司中壢分公司簽定上開契約，原
      約定自訴人應按月攤還一百一十三萬元，此為兩造所不爭
      執，且有買賣契約書三份附卷可稽。則自訴人如欲變更上
      開契約之內容，降低每月攤還金額為三十萬元，非得原契
      約之他造當事人（即中租迪和公司中壢分公司）之同意，
      不得為之。本件自訴人雖主張其與中租迪和公司中壢分公
      司所簽定之上開契約中，自訴人按月攤還予中租迪和公司
      中壢分公司之金額，經雙方合意由按月攤還一百一十三萬
      元變更為按月攤還三十萬元。惟被告等三人則以前開情詞
      否認。
（二）證人即自訴人財務部經理丙○○於原審雖證稱：伊於九十
      三年九月中旬，代表自訴人與中租迪和公司中壢分公司之
      副理乙○○談自訴人之展延清償方案，乙○○同意將每月
      攤還之金額從一百一十三萬元降低為三十萬元，但後來中
      租迪和公司中壢分公司對於每期還款之金額並未同意降為
      三十萬元，僅同意降為八十萬元；但亦證稱：在與乙○○
      談延期清償時，因為連降低的金額都還沒有談妥，所以也
      沒有談到還款日期，原契約之連帶保證人也沒有全部都找
      來談過；及就其二家公司之簽約情形，證稱：「（自訴人
      與中租迪和公司中壢分公司之買賣契約是如何簽約及對保
      ？）我拿契約給自訴人公司的經營階層蓋好公司大小章，
      再交給乙○○由他拿去中租迪和公司中壢分公司，由該公
      司蓋好公司大小章後，傳真一份契約至自訴人公司。」「
      （這次展延清償方案是否有這樣處理？）我與乙○○只是
      口頭談而已，還沒有牽涉文字契約修改的部分。」各等語
      （見原審卷第九十至九五頁）。證人丙○○於本院亦證稱
      ，被告乙○○是中租迪和公司中壢分公司與伊洽談延期清
      償案之窗口，雙方都知道有關延期清償案應經上級同意才
      能定案，乙○○無權同意（決定）等語（見本院審判筆錄
      ）。依此，則自訴人當知其與中租迪和公司中壢公司簽定
      契約時，被告乙○○尚且必須將契約書呈報該公司內部核
      蓋公司章始得成立契約，其並無代表中租迪和公司中壢分
      公司與自訴人簽定契約之權限，更無修改原契約內容之權
      限。依證人丙○○證稱，伊原希望攤還的金額為每月二十
      萬元，但乙○○說二十萬元沒辦法，三十萬元可以接受等
      語（見原審卷第九一頁），及上引變更契約內容應經公司
      同意，足徵乙○○同意之三十萬元，純屬係就證人丙○○
      所提之每月攤還金額所為之建議而已，證人丙○○尚無因
      此而陷於錯誤可能，其在本院證稱伊以為此係經過中租迪
      和公司中壢分公司同意之方案，自屬無稽。衡以自訴人公
      司既係積欠中租迪和公司中壢分公司債務未還，復要求能
      夠減低每月攤還金額，則其應允先匯還保證金以示誠意，
      此乃商場上協商解決債務常見之方法，已難認係詐術，又
      中租迪和公司中壢分公司因未能同意自訴人公司所提之方
      案，業已返還該一百萬元之保證金予自訴人，此為自訴人
      所是認在卷，據此更無從認為被告等有何不法所有之詐欺
      意圖。
四、綜上所述，本件依自訴人所提事證，均無從證明被告三人有
    何不法所有之意圖及施用詐術之行為，復查無其他積極證據
    足以認定被告等有自訴人所指之犯罪事實。本件純屬民事紛
    爭，宜循民事訴訟途徑尋求救濟。原審以本件既不能證明被
    告三人犯罪，諭知渠等無罪之判決，核無不合。自訴人上訴
    意旨仍執己見，執以指摘原判決不當，為無理由，應予駁回
    。被告丁○○經合法傳喚，無正當理由不到庭，不待其陳述
    ，逕行判決。
據上論斷，應依刑事訴訟法第三百六十八條、第三百七十一條，
判決如主文。
中　　華　　民　　國　　94　　年　　4 　　月　　29　　日
　　　　　　　　　刑事第二十一庭審判長法　官  溫耀源
　　　　　　　　　　　　　　　　　    法　官  邱同印
　　　　　　　 　 　　　　　　　　　　法　官  吳  燦
以上正本證明與原本無異。
不得上訴。
          　　　　　　　　　　　　　　書記官  陳靜姿
中　　華　　民　　國　　94　　年　　4 　　月　　29　　日
